臺灣高等法院刑事裁定　　　　　　　　100年度毒抗字第246號
抗　告　人
即　被　告　陳永澤
上列抗告人因毒品危害防制條例案件，不服臺灣臺北地方法院
100年度毒聲字第287號，民國100年7月8日裁定（聲請案號：臺
灣臺北地方法院檢察署100年度毒偵字第1188號），提起抗告，
本院裁定如下：
    主  文
抗告駁回。
    理  由
一、按犯毒品危害防制條例第10條施用第一級及第二級毒品罪者
    ，檢察官或少年法庭應先將被告或少年送勒戒處所觀察、勒
    戒，其期間不得逾二月，毒品危害防制條例第20 條第1項定
    有明文。又依毒品危害防制條例第2條第1 項第2款之規定，
    甲基安非他命為第二級毒品。
二、原裁定略以：抗告人陳永澤於民國100年3 月8日15時30分許
    為警採尿回溯前96小時內某時，在不詳地點施用第二級毒品
    安非他命、甲基安非他命一次，嗣為警於同年月7 日在新北
    市新店區住處查獲。抗告人對前開施用第二級毒品之犯行於
    警詢時雖供稱：伊在100年2月吸食第二級毒品後，就沒有再
    吸食毒品了云云。然查，抗告人於100年3 月8日某時許，經
    警採集尿液送由臺灣尖端先進生技醫藥股份有限公司以 EIA
    酵素免疫分析法初步檢驗及GC/MS 氣相層析質譜儀法確認檢
    驗，其檢驗結果安非他命及甲基安非他命等項目均呈陽性反
    應，有臺灣尖端先進生技醫藥股份有限公司100年3月23日濫
    用藥物檢驗報告一紙附卷可稽。按甲基安非他命經口服投與
    後的百分之七十於24小以上正時內自尿中排出，約百分之九
    十於96小時內自尿中排出，由於目前國內尿液中甲基安非他
    命之檢驗僅為鑑定是否呈陽性反應尚未定其含量，且甲基安
    非他命之成分檢出與其投與方式、投與量、個人體質、採尿
    時間與檢測儀器之精密度等諸多因素有關，因此僅憑尿液中
    呈安非他命陽性反應，並無法確實推算吸食時間距採集時間
    之長短，惟依上述資料推斷，最長可能不會超過四日，此有
    行政院衛生署藥物食品檢驗局81年2月8日（81）藥檢壹字第
    001156號函一份在卷可稽；次按雖在文獻報告中確實有藥品
    或食物因交叉反應，可在尿液測試中產生偽陽性之安非他命
    或嗎啡反應，但利用精密的儀器分析，將可排除偽陽性之可
    能，而得到正確的答案，因此篩檢結果必須進一步確認。在
    目前最常採用之確認方法為氣相層析質譜儀，此乃因在良好
    的操作條件下，以氣相層析質譜儀作藥物及代謝產物之定性
    及定量分析，幾乎不會有偽陽性反應產生一節，亦經行政院
    國軍退除役官兵輔導委員會臺北榮民總醫院83年4月7日（83
    ）北總內字第03059號函示明確，足認抗告人於100年3月8日
    某時許為警採集尿液時回溯96小時內某時（不含為警查獲時
    起至採尿時止），在不詳地點，確以不詳方式，施用第二級
    毒品甲基安非他命一次，是抗告人施用第二級毒品甲基安非
    他命一次之犯行，堪以認定。未查，抗告人前未曾因施用毒
    品案件，入勒戒處所觀察、勒戒或入戒治處所施以強制戒治
    ，有本院被告前案紀錄表一份在卷可證。從而，檢察官聲請
    將抗告人送勒戒處所觀察、勒戒，其期間不得逾二月，核無
    不合。爰依毒品危害為制條例第20條第1 項規定，裁定抗告
    人應送勒戒處所觀察勒戒等語。
三、抗告意旨略以：抗告人因第一次服用且開庭時也據實告悔，
    並發自內心真誠悔改，不想勒戒，實因家中尚有老父母及稚
    齡兒童，而妻子工作薪水不多，全部依賴抗告人賺取費用支
    付開銷，抗告人願意易科罰金及參加社會勞動服務，抗告人
    也願意定期送尿液檢查，請審酌法律應合乎人情，念及家中
    的老幼需要照顧云云。
四、經查：
（一）抗告人於100年3月8日為警採尿之尿液檢體（編號：03547
      8 ），經送臺灣尖端先進生技醫藥股份有限公司，以酵素
      免疫分析法（EIA ）初步檢驗，及氣相層析質譜儀分析法
      （GC/MS ）確認檢驗之結果，確呈安非他命、甲基安非他
      命啡陽性反應，有該公司於100年03 月23日出具之濫用藥
      物檢驗報告、鑑定人結文及臺北市政府警察局偵辦毒品案
      件尿液檢體委驗單等在卷可稽（見偵查卷第8頁至第10 頁
      ）。抗告人有於100年3 月8日15時30分許為警採尿時回溯
      96小時內之某時點，施用第二級毒品安非他命、甲基安非
      他命一次之事實，洵可認定。
（二）抗告人雖以上揭情辭置辯，然毒品危害防制條例第20條規
      定，對於「初犯」及經觀察勒戒或強制戒治執行完畢釋放
      後，「五年後再犯」之施用毒品者，法院應依檢察官之聲
      請裁定送觀察、勒戒，係法律規定之強制處遇程序，法院
      並無就個案情節斟酌有無施以觀察、勒戒之權限，亦無得
      易科罰金或易服勞役之規定。又觀察、勒戒除針對受處分
      人施用毒品之惡習予以矯治外，同時亦有預防其將來繼續
      施用毒品之目的，抗告人既有前揭施用第二級毒品之行為
      ，顯有予以矯治並預防其將來繼續施用之必要性，而抗告
      人前未曾因施用毒品案件，入勒戒處所觀察、勒戒或入戒
      治處所施以強制戒治，有本院被告前案紀錄表一份在卷可
      稽。從而，原審依檢察官之聲請，裁定抗告人令入勒戒處
      分施以觀察、勒戒，於法並無不合，抗告人辯稱其已誠心
      悔改，而請求以易科罰金及社會勞動服務等其他處分代替
      觀察、勒戒云云，於法無據，自非可採。再者，觀察、勒
      戒係用以矯治、預防受處分人，而具社會保安功能之保安
      處分，無因受處分人之個人或家庭因素而免予執行之理，
      抗告人所稱其需要照顧家人等乙節，自非得為不受觀察勒
      戒處分之依據。綜上，本件抗告，並無理由，應予駁回。
五、從而，原審依據毒品危害防制條例第20條第1 項及觀察勒戒
    處分執行條例第3條第1項，裁定被告應送勒戒處所觀察、勒
    戒，核無不合。抗告人指摘原裁定不當，為無理由，應予駁
    回。
據上論結，應依刑事訴訟法第412條，裁定如主文。
中    華    民    國   100    年    8     月    26    日
                  刑事第六庭  審判長 法  官  邱同印
                                     法  官  何信慶
                                     法  官  吳淑惠
以上正本證明與原本無異。
不得再抗告。
                                     書記官  陳雅加
中    華    民    國   100    年    8     月    26    日